臺灣高雄地方法院刑事判決　　　　　　　96年度易字第3010號
公　訴　人　臺灣高雄地方法院檢察署檢察官
被　　　告　甲○○
選任辯護人　李季錦律師
　　　　　　洪梅芬律師
上列被告因竊盜案件，經檢察官提起公訴（96年度偵字第23197
號），本院判決如下：
    主  文
甲○○犯竊盜罪，處有期徒刑肆月，如易科罰金，以新臺幣壹仟
元折算壹日。
    事  實
一、甲○○因與家人相處不睦，而離家出走，並駕駛其所有懸掛
    柯進文所有之XY-2390 號車牌號碼之自用小客車（本車車號
    為6S-9205 號，其所涉之竊取XY- 2390車牌罪嫌部分另經臺
    灣高雄地方法院檢察署檢察官為不起訴處分）在外四處遊蕩
    ，至民國96年8 月9 日上午11時許，其開車至高雄縣岡山鎮
    之廢棄眷村二高村內屋舍休息，見有3 、4 人爬上廢棄眷舍
    之屋頂上剪取電線，後甲○○又行至該房屋附近之涼亭，即
    發現該涼亭旁之綠樹下，藏放有電纜線2 捲〔屬臺灣電力股
    份有限公司（下稱臺電公司）所有，線徑5.5 平方電線4.7
    公尺，線徑22平方之電線39.68 公尺〕、電線1 捆、已剝皮
    之銅線1 袋，及裝於飼料袋內之電纜線外皮1 袋（內含棉質
    手套3 雙），雖其明知前開物品係他人所持有之物，惟因缺
    錢花用，竟仍意圖為自己不法之所有，徒手竊取前揭物品，
    得手後將之搬運至前揭自用小客車，並將已剝皮之銅線放置
    於該車後座腳踏板處，其餘物品則均藏放於後車箱中。嗣於
    同日下午1 時40分許，甲○○因駕駛不慎，與他車發生擦撞
    ，經警到現場處理，並將甲○○帶回至高雄縣政府警察局岡
    山分局壽天派出所製作筆錄，經核對車籍後發現前揭自小客
    車之車籍資料與車牌不符，顯涉有贓物、竊盜罪嫌，乃拘束
    被告之自由，並當場搜索前揭自小客車，而發現前揭電纜線
    、電線、銅線及電線外皮等物品，始查悉上情。
二、案經高雄縣政府警察局岡山分局報請臺灣高雄地方法院檢察
    署檢察官偵查起訴。
    理  由
壹、證據能力方面：
一、本案被告甲○○之辯護人主張：本案被告於被查獲當日，並
    未主動交付員警本案所查扣之物品，另當時員警強命被告開
    啟車門、後車箱門進行搜索，被告無法抗拒，是本件亦無符
    合刑事訴訟法第131 條之1 之同意搜索情形，再本件又無刑
    事訴訟法法第130 條、第131 條之1 之附帶搜索情形，從而
    ，員警所扣得之臺電公司所有之電纜線2 捲（內含棉質手套
    3 雙）、電線1 捲、已剝皮之銅線1 袋、裝於飼料袋內之電
    纜線外皮1 袋，及如附表所示之工具，均屬違法搜索所得之
    證據，依法並無證據能力，又上開證據之衍生證據包含扣案
    物照片、扣押物品目錄表、贓物認領保管單均無證據能力等
    語。
二、按現行犯，不問何人得逕行逮捕之；因持有兇器、贓物或其
    他物件、或於身體、衣服等處露有犯罪痕跡，顯可疑為犯罪
    人者，以現行犯論，刑事訴訟法第88條第1 項、第3 項第2
    款定有明文。次按對於被告或犯罪嫌疑人之身體、物件、電
    磁紀錄及住宅或其他處所，必要時得搜索之；又按檢察官、
    檢察事務官、司法警察官或司法警察逮捕被告、犯罪嫌疑人
    或執行拘提、羈押時，雖無搜索票，得逕行搜索其身體、隨
    身攜帶之物件、所使用之交通工具及其立即可觸及之處所，
    刑事訴訟法第122 條、130 條亦定有明文。
三、經查：本案被告係因駕駛前揭自小客車與人發生車禍，經員
    警至現場處理後，帶同被告回高雄縣政府警察局岡山分局壽
    天派出所製作筆錄，後經警查詢車籍資料發現前揭自小客車
    懸掛之車牌與車籍不符，且被告未帶行照、駕照、身份證等
    證件，而懷疑被告所駕駛之前揭自小客車是否為贓車，乃命
    被告開啟前揭自小客車車門及後車箱門，並檢查車內情形等
    情，業據證人即當日執行搜索之員警劉至龍到庭證述屬實（
    見本院卷第59頁），而按我國法律規定，所有上路行駛之自
    小客車均需懸掛車牌，而每組車牌號碼均對應至該車之基本
    車籍資料，如車輛型式、出廠年份、排氣量等，是每部依法
    領有車牌上路之自小客車均有其專屬之車籍資料，而在正常
    情形下，車牌所登錄之車籍資料應與懸掛該車牌之車輛外觀
    型式相符，乃眾所周知之事實，而一般偵查機關亦多運用查
    核車牌登錄車籍資料之方式，作為偵查犯罪手段，衡情車輛
    外觀與車牌登錄之車籍資料不符，無論係因改造、變造車牌
    ，或懸掛他人車牌於己車上，除為免交通違規遭檢舉外，多
    為逃避偵查機關追查之不法目的。是則本案員警為處理交通
    事故，依法查核被告車籍資料，發現被告駕駛之前揭自小客
    車外觀與所登錄之車籍資料不合，而被告亦未攜帶行照、駕
    照、身份證等證件以供查核，此時自有合理之懷疑足認被告
    涉有犯罪嫌疑，加以近年竊車集團甚為猖獗，集團成員多以
    貼換車牌方式將車輛再行轉手出售，是亦有合理懷疑足認被
    告涉有竊取前揭自小客車或車牌之罪嫌，則按前揭法規意旨
    ，被告因持有可疑為贓物之車輛、車牌，顯可疑為犯罪人，
    是員警當時依法拘束被告之人身自由，依刑事訴訟法第88條
    第3 項第2 款規定，將被告以準現行犯逮捕，係屬合法逮捕
    行為，至為明確（此亦與高雄縣政府警察局岡山分局刑事案
    件移送書上所載之拘捕時、地相符，見偵查卷第1 頁）。從
    而，按前揭法律規定，員警此時逕行搜索可能為竊盜贓物之
    前揭自小客車，以查明相關之犯罪跡證，於法即難認有何違
    誤之處，又員警於搜索過程中，進而發現前揭扣案之電纜線
    、電線、銅線、電線外皮等物品，即此時亦有合理懷疑足認
    被告另涉本案竊取他人所有之電纜線等物品之犯罪嫌疑，員
    警即再將上開物品扣押之，於法亦無違誤。再嗣後經調查雖
    發現前揭自小客車、車牌均非被告所竊，檢察官就此部分之
    犯嫌亦予被告不起訴處分確定在案，惟按逮捕、逕行搜索行
    為是否合法，應以按當時情形，偵查人員是否確實發覺犯罪
    嫌疑人涉有犯罪嫌疑而判斷之，而非以偵查機關深入調查後
    ，認行為人尚無犯罪嫌疑之後續偵查結果，即反推先前員警
    之逮捕或搜索等強制處分措施不合法，是以本案員警之搜索
    行為，應符合刑事訴訟法第130 條逕行搜索之規定，辯護人
    辯稱搜索行為不合法云云，即不足採。至本案搜索扣押筆錄
    記載扣案物係「所有人或保管人任意提出或交付」（見警卷
    第16頁），固與事實不符，惟此一程序之瑕疵尚不影響員警
    執行搜索行為之合法性，附此敘明。
四、至公訴意旨雖以：本案所扣得之物品，應為被告自行提出或
    交付，並無搜索行為等語，惟按刑事訴訟法上所謂「搜索」
    行為，並不以一定方式為限，執法人員以一定物理方式侵入
    人民法律上受保護之領域，且人民對之有合理的隱私期待者
    ，已足當之，本案係員警命被告開啟前揭被告所駕駛之自小
    客車車門、後車箱車門，再逐一檢視車內情形，因而發現前
    揭扣案物品，業如前述，按汽車車廂、後車箱均為個人私人
    領域，而上述車門既已上鎖，則被告對於前揭車廂空間自有
    不受外力侵入之合理之隱私期待，是以員警命被告開啟車門
    及檢視車內狀況等行為，則均屬搜索行為，至為明確。是公
    訴意旨應有誤會，亦予指明。
貳、實體部分：
一、訊據被告於法官訊問及行準備程序時，對於其於前揭時、地
    發現他人竊取電線，遂起貪念，明知前揭電纜線、電線外皮
    、銅線及手套等物品非自己所有，仍擅自將之撿走等事實均
    供承不諱（見本院卷第8 、21頁），又其所竊得之物品中，
    有線徑5.5 平方長4.7 公尺，及線徑22平方長39.68 公尺之
    電線各1 捆，均屬於臺電公司所有之事實，業據證人龔富源
    到庭證述屬實（見本院卷第52、53頁），此外，復有蒐證照
    片13張，及扣案之臺電公司所有之電纜線2 捆、電線1 捆、
    已剝皮之銅線1 袋，及裝於飼料袋內之電纜線外皮1 袋、手
    套3 雙等在卷可資佐證（見警卷第26至32頁），是以被告上
    開供述，應認與事實相符，而得作為認定被告犯罪之證據。
二、又辯護人雖辯稱：被告之前揭行為，應僅構成刑法第337 條
    之侵占離本人持有物云云。惟按刑法第337 條所謂離本人所
    持有之物，係指物之離其持有，非出於本人之意思者而言，
    如本人因事故，將其物暫留置於某處而他往，或託請他人代
    為照管，則與該條規定之意義不符（最高法院50年度臺上字
    第2031號判例參照）。次按刑法上之持有，係指對物之現實
    占有者而言。不問其為合法或非法之占有，為維持其事實上
    之占有關係，藉以維護社會秩序，除原所有權人於其所有權
    被侵害時得依法即時排除侵害外，不容任何人未經法定程序
    任意變更現實占有之狀態；如有對於他人現實占有之物（含
    動產、不動產）予以不法侵害時，仍難解免其刑責（例如竊
    取、強劫或搶奪等罪名是），最高法院84年度臺非字第109
    號判決參照。本案被告明知前揭扣案物品乃他人持有之物，
    已如前述，且前揭扣案物品，均分別包裝收納妥當，而藏放
    於涼亭旁綠樹底下之隱蔽處內，業據被告自陳在卷，其中無
    論臺電公司所有之電纜線，及已剝皮之銅線，均具一定價值
    ，客觀上自難認係他人隨意棄置之物，是則揆諸前揭說明，
    應認被告行為已構成刑法第320 條第1 項竊盜罪甚明，辯護
    意旨稱被告所為僅構成侵占離本人持有物罪，尚屬無據。綜
    上所述，本案事證明確，被告犯行堪以認定，應予依法論科
    。
三、論罪科刑部分：
  (一)核被告所為，係犯刑法第320 條第1 項之竊盜罪。公訴意旨
    雖認被告行為應構成刑法第321 條第1 項第3 款之攜帶兇器
    竊盜罪，惟按犯罪事實應依證據認定之，無證據不得認定犯
    罪事實，刑事訴訟法第154 條第2 項定有明文；又認定不利
    於被告之事實，須依積極證據，苟積極證據不足為不利於被
    告事實之認定時，即應為有利於被告之認定，更不必有何有
    利之證據（最高法院30年上字第816 號判例參照）；又刑事
    訴訟法第161 條第1 項規定：檢察官就被告犯罪事實，應負
    舉證責任，並指出證明方法；因此，檢察官對於起訴之犯罪
    事實，應負提出證據及說服之實質舉證責任（最高法院92年
    台上字第128 號判例參照）。經查，取得他人所有電纜線之
    可能原因甚多，除由行為人自行剪下竊取外，亦可能如本案
    被告所供之前揭情節，即先由他人剪下竊取後，復被行為人
    徒手竊取，本案依被告供述及前揭扣案物雖足證被告確有竊
    盜犯行，然並無積極證據證明扣案之電纜線係被告於不詳時
    、地，攜帶客觀上可為兇器之工具而自行剪取，再公訴人亦
    未對此舉出證明之方法，既無積極證據證明被告有攜帶兇器
    剪取前揭電纜線之行為，則依前揭無罪推定、罪疑惟輕之原
    則，仍無從認定扣案之電線係被告攜帶工具剪取之事實；又
    被告車上雖扣得附表編號1 至5 所示之工具，而該工具均具
    一定長度，且屬金屬材質、前端尖利之客觀上可為兇器之物
    ，惟據被告所陳其發現前揭電纜線等物品之涼亭，係在圍籬
    內，即被告須下車徒步行走一段距離始能到達（見警卷第31
    頁），此外亦查無證據證明被告係隨身攜帶上開工具竊取前
    揭物品，從而，應認被告僅構成刑法第320 條第1 項之普通
    竊盜罪，公訴意旨認被告構成刑法第321 條第1 項第3 款之
    攜帶兇器竊盜罪，尚有未恰，惟因起訴基本事實同一，自應
    由本院依法變更起訴法條並審理之；又被告以徒手方式竊取
    他人已竊得之電線，亦與電業法第105 條竊盜電線設備罪無
    涉，附此敘明。爰審酌被告正值青壯之年，不思以正當方式
    獲取財物，僅因缺錢花用，即竊取他人持有之財物，足見其
    缺乏法治觀念，且被告於見到他人竊取前揭之物後，再順手
    竊取之，造成實際所有權人追索困難，行為誠屬可議，惟念
    及被告至本院法官訊問時坦白供承犯罪事實，態度尚可等情
    ，與被告之智識程度及其他一切情狀，量處如主文所示之刑
    ，並考量被告學歷為高職畢業，家境勉持，無業等情狀，依
    刑法第41條第1 項前段規定，諭知如易科罰金以新臺幣1,00
    0 元折算1 日（見警詢筆錄受詢問人基本資料欄）。至檢察
    官請求本院量處有期徒刑2 年2 月，則並未考量本案並無任
    何積極證據證明前揭電纜線係被告自行以客觀上可為兇器之
    工具剪下，及被告於法官訊問時，已坦承其未經他人同意，
    取走他人所持有前揭扣案之電纜線、電線、電線外皮、銅線
    、手套等物品之事實，足認其惡性尚非重大，且犯後仍有悔
    悟之意，是檢察官求處之刑，猶嫌過重，附此敘明。
  (二)至本案所扣得之臺灣電力公司所有之電纜線2 捲、電線1 捆
    、已剝皮之銅線1 袋、電纜線外皮1 袋、手套3 雙，均為被
    告所竊得之物，惟上揭物品既均非被告所有，且其中電纜線
    2 捲業據所有人台電公司領回，爰均不予宣告沒收。另如附
    表所示之繩索、工具及手電筒等物品，則均查無任何證據證
    明與本案有何關連，亦不予宣告沒收。
據上論斷，應依刑事訴訟法第299 條第1 項前段、第300 條，刑
法第320 條第1 項、第41條第1 項前段，刑法施行法第1 條之1
，判決如主文。
本案經檢察官董秀菁到庭執行職務。
中　　華　　民　　國　　96　　年　　12　　月　　 4　　日
                  刑事第十七庭  審判長法　官  洪能超
                                      法  官  李育信
                                      法  官  陳思帆
以上正本證明與原本無異。
如不服本判決，應於判決送達後10日內，向本院提出上訴狀。
中　　華　　民　　國　　96　　年　　12　　月　　 4　　日
                                      書記官  王高山
附錄本案論罪科刑法條全文
中華民國刑法第320條第1項
意圖為自己或第三人不法之所有，而竊取他人之動產者，為竊盜
罪，處5年以下有期徒刑、拘役或新臺幣1萬5000元以下罰金。
中華民國刑法施行法第1條之1
中華民國94年1 月7 日刑法修正施行後，刑法分則編所定罰金之
貨幣單位為新臺幣。
94年1 月7 日刑法修正時，刑法分則編未修正之條文定有罰金者
，自94年1 月7 日刑法修正施行後，就其所定數額提高為30倍。
但72年6 月26日至94年1 月7 日新增或修正之條文，就其所定數
額提高為3倍。
附表
┌──┬──────────────────┬─────┐
│編號│名稱                                │單位      │
├──┼──────────────────┼─────┤
│ 1  │老虎鉗                              │1支       │
├──┼──────────────────┼─────┤
│ 2  │鉗子                                │1支       │
├──┼──────────────────┼─────┤
│ 3  │鈑手                                │1支       │
├──┼──────────────────┼─────┤
│ 4  │萬用鈑手                            │1支       │
├──┼──────────────────┼─────┤
│ 5  │T字鈑手                             │1支       │
├──┼──────────────────┼─────┤
│ 6  │繩索                                │1條       │
├──┼──────────────────┼─────┤
│ 7  │手電筒                              │1支       │
└──┴──────────────────┴─────┘
